【裁判字號】    92,家抗,5
【裁判日期】    920716
【裁判案由】    認可離婚
【裁判全文】
臺灣高等法院臺南分院民事裁定  九十二年度家抗字第五號    Ｋ
      抗  告  人  甲  ○  ○
      相  對  人  乙  ○  ○
      代  理  人  廖  坤  山
                  廖  錦  宏
右抗告人因與相對人間認可離婚等事件，對於中華民國九十一年十月八日臺灣臺南地
方法院九十一年度家聲字第一五六號裁定提起抗告，本院裁定如左：
      主    文
抗告駁回。
抗告程序費用由抗告人負擔。
      理    由
一、本件聲請人即相對人於原審聲請意旨略以：相對人即大陸地區人民乙○○與抗告
    人甲○○離婚訴訟，業經大陸地區福建省晉江市人民法院（二○○一）晉民初字
    第一九二二號民事判決准許兩造離婚確定，並經福建省晉江市公證處以（二○○
    二）晉證字第二五四四號公證在案，為此聲請原審法院認可該確定判決書等語，
    並提出大陸地區福建省晉江市人民法院（二○○一）晉民初字第一九二二號民事
    判決書、離婚公證書、生效證明書、委託書、福建省晉江市公證處（二○○二）
    晉證字第二五四四、三三一二、二九一六號公證處證明書、財團法人海峽交流基
    金會（九一）核字第○五一五○九、○五一七一七、○五一五一八號證明為證。
二、原審法院裁定以：(一)、按在大陸地區作成之民事確定裁判、民事仲裁判斷，不違
    背臺灣地區公共秩序或善良風俗者，得聲請法院裁定認可，臺灣地區與大陸地區
    人民關係條例第七十四條第一項定有明文。(二)經查：相對人提出之大陸地區福建
    省晉江市人民法院（二○○一）晉民初字第一九二二號民事判決書、離婚公證書
    、生效證明書、委託書、福建省晉江市公證處（二○○二）晉證字第二五四四、
    三三一二、二九一六號公證處證明書，業經我國財團法人海峽交流基金會驗證，
    有財團法人海峽交流基金會（九一）核字第○五一五○九、○五一七一七、○五
    一五一八號證明在卷足憑，則該判決書自堪信為真正。次查，上開判決係就相對
    人與抗告人間之離婚事件所為之裁判，由大陸地區福建省晉江市人民法院管轄審
    理，並未違背我國有關離婚事件專屬管轄之規定。又其判決內容略以：原告（相
    對人）、被告（抗告人）雙方在認識當月即登記結婚，婚姻基礎較差，婚後雖有
    生育子女，但經常為家庭瑣事糾吵，未能建立真正的夫妻感情。現原告攜子回大
    陸長住，夫妻感情破裂，應准予離婚等情，核其判決離婚所舉事由，與我國民法
    第一千零五十二條第二項規定相符，堪認該判決不違背臺灣地區之公共秩序或善
    良風俗。從而，本件聲請經核尚無不合，應予認可等情。
三、抗告意旨略以：(一)、抗告人在一九九九年五月八日發生車禍，導致一腳粉碎骨折
    ，二千年四月四日父親因病去逝，在抗告人最需要人照顧和安慰時，相對人在二
    千年六月間利用母親陪同抗告人一同去高雄檢查腳開刀後之情況，並討論再度開
    刀事宜，竟連同兩造所生小孩王伯元一起不告而別帶去大陸。同時，抗告人也向
    台灣台南地方法院起訴（八十九年度家訴字第九六號），九十年八月一日有收到
    大陸法院之離婚判決，抗告人也同時回覆其捏造事實，並同意離婚，但小孩王伯
    元應歸抗告人撫養。(二)、抗告人有正當之工作和穩定之收入，現仍單身無再婚打
    算，有能力和愛心全力撫養小孩王伯元安全長大成人。(三)、聽說相對人現今已改
    嫁且與他人同居，同居人有虐待非血緣關係小孩王伯元之疑慮，且王伯元是台灣
    籍，相對人無能力撫養，無法給小孩王伯元好的教育和生活。(四)、相對人主張抗
    告人無故毆打相對人，根本是偽造文書、不可能的事。是相對人的行為惡劣，抗
    告人不想再讓相對人回來，因相對人實在是太惡劣了，否則抗告人為了娶相對人
    已花了近新台幣八十萬元，那有不要相對人的理由。求為廢棄原裁定，王伯元應
    歸抗告人撫養云云。
四、經查：(一)、本件相對人主張其係大陸地區人民，因與抗告人甲○○離婚訴訟，業
    經大陸地區福建省晉江市人民法院（二○○一）晉民初字第一九二二號民事判決
    准許兩造離婚確定，並經福建省晉江市公證處以（二○○二）晉證字第二五四四
    號公證在案，且有財團法人海峽交流基金會（九一）核字第○五一五○九、○五
    一七一七、○五一五一八號證明為證。依前開判決係就相對人與抗告人間之離婚
    事件所為之裁判，由大陸地區福建省晉江市人民法院管轄審理，並未違背我國有
    關離婚事件專屬管轄之規定。又其判決內容略以：原告（相對人）、被告（抗告
    人）雙方在認識當月即登記結婚，婚姻基礎較差，婚後雖有生育子女，但經常為
    家庭瑣事糾吵，未能建立真正的夫妻感情。現原告攜子回大陸長住，夫妻感情破
    裂，應准予離婚；且兩造所生小孩王伯元尚幼小，長期隨相對人生活，應由相對
    人撫養教育等情，核其判決離婚所舉事由，與我國民法第一千零五十二條第二項
    規定相符，判決離婚後子女之監護亦核與我國民法第一千零五十五條之規定大致
    相符，堪認該判決不違背臺灣地區之公共秩序或善良風俗。(二)、抗告意旨對原裁
    定認可兩造判決離婚並不爭執，惟就判決離婚後子女之監護由相對人任之，認有
    不當，並主張抗告人有正當之工作和穩定之收入，現仍單身無再婚打算，有能力
    和愛心全力撫養小孩王伯元安全長大成人。且相對人現今已改嫁與廖坤山，而廖
    坤山有虐待非血緣關係小孩王伯元之疑慮，王伯元是台灣籍，相對人無能力撫養
    ，無法給小孩王伯元好的教育和生活，應由抗告人監護云云。惟查前開經大陸地
    區福建省晉江市人民法院民事判決亦認兩造所生小孩王伯元尚幼小，長期隨相對
    人生活，應由相對人撫養教育等情，核其判決離婚後子女之監護所舉事由，核與
    我國民法第一千零五十五條之規定大致相符，堪認該判決不違背臺灣地區之公共
    秩序或善良風俗。抗告意旨以前開實體上之理由，指摘此部分之認可不當，求為
    廢棄，非有理由。
五、據上論結，本件抗告為無理由，依非訟事件法第八條第二項、第廿八條，民事訴
    訟法第四百九十二條第一項、第九十五條、第七十八條，裁定如主文。
中      華      民      國    九十二    年      七      月    十六      日
                                    臺灣高等法院臺南分院民事第四庭
~B1審判長法官  林    金    村
~B2      法官  曾    平    杉
~B3      法官  胡    景    彬
右為正本係照原本作成。
不得再抗告。
中      華      民      國    九十二    年      七      月    十八      日
                                        法院書記官  謝    素    嬿


司法院資訊處製作；財團法人民間司法改革基金會備份。
